【裁判字號】    96,上更(一),143
【裁判日期】    970108
【裁判案由】    損害賠償
【裁判全文】
臺灣高等法院民事判決               96年度上更(一)字第143號
上  訴  人  源典科技有限公司
法定代理人  甲○○
訴訟代理人  吳麗雲律師
被 上 訴人  乙○○
訴訟代理人  曾肇昌律師
上列當事人間損害賠償事件，上訴人對於中華民國95年6 月19日
臺灣臺北地方法院95年度訴字第78號第一審判決提起上訴，經最
高法院第一次發回更審，本院於96年12月25日言詞辯論終結，判
決如下：
    主  文
原判決廢棄。
被上訴人應給付上訴人新台幣肆佰玖拾壹萬貳仟捌佰元，及自民
國九十五年一月七日起，至清償日止，按週年利率百分之五計算
之利息。
第一、二審及發回前第三審之訴訟費用由被上訴人負擔。
本判決所命給付，於上訴人供擔保新台幣壹佰陸拾參萬柒仟陸佰
元後得假執行。
      事實及理由
一、上訴人主張：被上訴人為伊法定代理人甲○○之配偶，擔任
    伊會計職務，竟趁職務上保管伊印鑑之便，未經伊法定代理
    人之同意，於民國（下同）92年12月19日盜用伊於華南商業
    銀行（下稱華銀）雙園分行開立之000000000000號帳戶（下
    稱系爭帳戶）印鑑，提領3筆各新台幣（下同）50萬元及1筆
    1,515,000元，又於93年1月8日再次提領1,561,800元，並於
    同年10月6日復提領336,000元，總計盜領4,912,800元（下
    稱系爭款項），嗣將其中3,076,800元存入其帳戶內，自應
    負返還之責等情，爰依侵權行為、不當得利之法律關係，並
    追加依公司法第9條第2項規定，求為命被上訴人給付4,912,
    800元，及自訴狀繕本送達翌日起加計年息5%利息之判決（
    原審為上訴人敗訴之判決。上訴人聲明不服）。並於本院為
    如下之上訴聲明：(一)原判決廢棄。(二)被上訴人應給付上訴人
    4,912,800元，及自起訴狀繕本送達翌日起，至清償日止，
    按年息5%計算之利息。(三)願供擔保，請准宣告假執行。
二、被上訴人則以：上訴人於92年12月16日獲准設立登記，資本
    額500萬元全由伊長年存款及向親友籌措而來，上訴人於92
    年12月11日向華銀雙園分行申請帳戶，開戶金額500元，及
    同日存入之4,999,500元，皆由伊存摺轉入，暫借予上訴人
    供申請設立公司之資本額證明用。上訴人自設立登記以來，
    其法定代理人甲○○即將上開存摺、印鑑交付伊保管並授權
    伊全權處理，伊既有權使用上開帳戶，且帳戶內五百萬元係
    伊暫借上訴人，則伊予以提領使用，自非侵權行為或不當得
    利，亦不生公司法第9條第2項賠償問題等語，資為抗辯。並
    於本院為如下之答辯聲明：上訴駁回。
三、經查，上訴人於92年12月16日獲准設立登記，上訴人所有華
    銀雙園分行000000000000號帳戶內，於92年12月11日存入之
    500元及4,999,500元，係由被上訴人所有華銀雙園分行0000
    00000000號帳戶轉入，上訴人上開銀行存摺及印鑑均交由被
    上訴人保管，嗣被上訴人自上訴人所有上開帳戶內提領總計
    4,912,800元，並將前開提領金額中之3,076,800元存入被上
    訴人帳戶之事實，為兩造所不爭（見本院上更(一)字卷第72頁
    ），並有台北市政府92年12月16日府建商字第09226919900
    號函、公司設定登記表、華銀000000000000號帳戶存摺、00
    0000000000號帳戶存摺、被上訴人親筆填寫之取款憑條6張
    及外匯聯行往來認證單可證（見原審卷第5頁至第18頁、第
    90頁至95頁），堪信此部分為真實。
四、次查，上訴人之法定代理人甲○○、被上訴人及訴外人陳碩
    方、陳碩佑等4人為上訴人之股東，出資額依序為250萬元、
    150萬元、50萬元及50萬元，有上訴人公司之設立登記表及
    公司章程在卷可按（見原審卷第6頁，本院上更(一)字卷第34
    、35頁），而各該股東之出資額，依上訴人提出由會計師吳
    泰聲就上訴人編製之資產負債表及股東繳納股款明細表，依
    「公司申請登記資本額查核辦法」及「會計師承辦公司行號
    申請登記資本額查核簽證須知」規定，而於92年12月12日作
    成之查核報告書（影本）所載，係以上訴人籌備處之系爭帳
    戶內所存上述500萬元繳足，有隆泰會計師吳泰聲會計師出
    具之查核報告書、上訴人公司資產負債表、股東繳納股款明
    細表、系爭帳號之活期存款存摺等在卷可憑（見本院上字卷
    第51頁至第56頁），被上訴人復自承該500萬元係上訴人申
    請公司設立登記之資本額（見原審第88、89頁），核與有限
    公司設立登記前由股東繳足出資額以備足公司資本總額之實
    情合，則上訴人主張系爭帳戶內所存入之500萬元，係全
    體股東繳納之股款，應堪採信。
五、按公司應收之股款，股東並未實際繳納，而以申請文件表明
    收足，或股東雖已繳納而於登記後將股款發還股東，或任由
    股東收回者，公司負責人各處5年以下有期徒刑、拘役或科
    或併科新臺幣50萬元以上250萬元以下罰金。有前項情事時
    ，公司負責人應與各該股東連帶賠償公司或第三人因此所受
    之損害，公司法第9條第1、2項分別定有明文。又依法經設
    立登記而成立之有限公司，具有獨立之法人格，而股東出資
    後，該出資額即移屬公司所有，自非無法律上之原因而受利
    益，各股東不得任意取回。查，被上訴人係上訴人公司之股
    東，並保管上訴人所有系爭帳戶之存摺、及印鑑，於92年12
    月19日、93年1月8日、93年10月6日自該帳戶內共計提領4,9
    12,800元，並將前開提領金額中之3,076,800元存入被上訴
    人帳戶等情，已如前述，而上訴人又否認授權被上訴人提領
    上開款項回存其個人帳戶等行為（見原審卷第3、46頁，本
    院上字卷第36、69、70、85、86頁），則被上訴人憑其保管
    系爭帳戶存摺、印鑑之機會，將股東之出資額提領殆盡另存
    入其個人帳戶，顯與股東收回股款之情形無異，自為公司法
    第9條第1項所明禁。從而，上訴人依公司法第9條第2項規定
    請求被上訴人賠償其損害4,912,800元，即屬於法有據。
六、綜上所述，上訴人依公司法第9條第2項規定，請求被上訴人
    應給付上訴人4,912,800元，及自起訴狀繕本送達翌日即95
    年1月7日起，至清償日止，按年息5%計算之利息，為有理由
    ，應予准許。原審為上訴人敗訴之判決，尚有未洽。上訴意
    旨指摘原判決不當，求予廢棄改判，為有理由。爰由本院予
    以廢棄改判，如主文第2項所示。又上訴人陳明願供擔保宣
    告假執行，經核並無不合，爰酌定相當擔保金額准許之。
七、本件事證已臻明確，兩造其餘之陳述、主張及證據，均與判
    決結果無涉，爰無一一論述之必要；又本件依公司法第9條
    第2項規定已為上訴人勝訴之判決，上訴人另依侵權行為及
    不當得利之法律關係請求部分，即無再予審酌之必要，併此
    敘明。
八、據上論結，本件上訴為有理由，依民事訴訟法第450條、第7
    8條、第463條、第390條第2項，判決如主文。
中    華    民    國    97    年    1     月    8     日
                    民事第五庭
                        審判長法  官  陳博享
                              法  官  梁宏哲
                              法  官  蔡芳齡
正本係照原本作成。
如不服本判決，應於收受送達後20日內向本院提出上訴書狀，其
未表明上訴理由者，應於提出上訴後20日內向本院補提理由書狀
（均須按他造當事人之人數附繕本）上訴時應提出委任律師或具
有律師資格之人之委任狀；委任有律師資格者，另應附具律師資
格證書及釋明委任人與受任人有民事訴訟法第466條之1第1項但
書或第2項（詳附註）所定關係之釋明文書影本。
中    華    民    國    97    年    1     月    15    日
                              書記官  蔡錦輝
附註：
民事訴訟法第466條之1（第1項、第2項）：
對於第二審判決上訴，上訴人應委任律師為訴訟代理人。但上訴
人或其他法定代理人具有律師資格者，不在此限。
上訴人之配偶、三親等內之血親、二親等內之姻親，或上訴人為
法人、中央或地方機關時，其所屬專任人員具有律師資格並經法
院認為適當者，亦得為第三審訴訟代理人。


司法院資訊處製作；財團法人民間司法改革基金會備份。
